臺灣高等法院臺南分院刑事判決
上　訴　人
即　被　告　辛○○
選任辯護人　蕭道隆　律師
　　　　　　唐淑民　律師
　　　　　　陳信宏　律師
上　訴　人
即　被　告　甲○○
選任辯護人　李家鳳律師
上　訴　人
即　被　告　庚○○
選任辯護人　李家鳳律師
上　訴　人
即　被　告　己○○
選任辯護人　李家鳳律師
上列上訴人因竊盜案件，不服臺灣雲林地方法院93年度易字第15
9號中華民國94年5月2日第一審判決（起訴案號：臺灣雲林地方
法院檢察署93年度偵字第868號），提起上訴，本院判決如下：
    主  文
原判決撤銷。
辛○○、甲○○、庚○○、己○○結夥三人以上竊盜，辛○○處
有期徒刑壹年，甲○○、庚○○、己○○各處有期徒刑陸月，如
易科罰金，均以佰元折算壹日。
    事  實
一、丁○○係源泰營造有限公司（下稱源泰公司）負責人，於民
    國（下同）92年9月間起，承包雲林縣阿丹(五)早期農地重劃
    區○○路更新改善工程，明知(1)於工程期間所挖掘之廢棄土
    ，有市場交易價值，但仍應交由合法收容處理場所處理，不
    得私自外運變賣；(2)雲林縣斗南鎮○○段將軍崙小段460、
    212- 7、212-8地號土地（即雲158甲線旁台78線東西向快速
    道路橋下），非其所有，且未得土地所有權人戊○○及經濟
    部水利署第五河川局同意，竟基於節省清運廢棄土費用及變
    賣廢棄土獲利之目的，意圖為自己不法之所有及利益，於工
    程開工後，連續竊得廢棄土數量約2、300立方公尺，並將廢
    棄土外運至該處堆放，竊佔時間約月餘（丁○○涉犯竊盜及
    竊佔罪嫌部份，業經檢察官偵查起訴）。丁○○於93年1月9
    日中午時分，以新台幣（下同）10,000元之價格（每立方公
    尺未及50元），將上開廢棄土售予辛○○，而辛○○明知該
    批廢棄土係丁○○自工地竊得之贓物，竟基於故買贓物之犯
    意，買入上開廢棄土，繼續將廢棄土堆置該處伺機出售（辛○○涉犯故買贓物罪嫌部分，應由檢察官另行偵辦）。而辛○○買入上開廢棄土後，復於同年月13日，與丙○○接洽買
    賣廢棄土事宜，並共同前往雲158甲線旁台78線東西向快速
    道路橋下查看。丙○○明知該批廢棄土係源泰營造廠外運，
    並售予辛○○之贓物，竟仍基於故買贓物之犯意，以每立方
    公尺100元代價，向辛○○買入上開廢棄土，持續將廢棄土
    堆置該處（丙○○涉犯贓物罪嫌部分，業經檢察官偵查起訴
    ）。
二、嗣於93年1月15日，辛○○在該處作業，遭雲林縣警察局斗
    南分局建國派出所（下稱建國派出所）警員鄧田忠關切，丁○○持附表二所示公共工程剩餘土石方運送處理證明文件（
    下稱證明文件），陪同辛○○至建國派出所說明，經員警審
    視證明文件後，發現該證明文件所記載之內容，與辛○○在
    該處所施作的作業，完全不符，遂當場告知丁○○、辛○○
    ，附表二所示證明文件，無法充為清運廢棄土之合法證明，
    且不得再繼續清運，而現場則仍堆置有丁○○外運之廢棄土
    約4、50方。另丙○○則指示庚○○找尋買主，庚○○於93
    年2月初，親自至林振三位於雲林縣虎尾鎮○○段台糖鐵道
    （日新汽車修配廠）對面工地，詢問林振三是否需要土方，
    林振三表示可將土方運來，但必須是合法，庚○○遂告知丙○○已覓得買主，丙○○再於93年2月16日通知簡福祐及所
    雇用之庚○○、己○○、甲○○於翌日清運該批廢棄土並運
    送至虎尾鎮林振三處。詎簡福祐、甲○○、庚○○、己○○
    竟基於意圖為自己不法所有竊取原土層之犯意聯絡，以清運
    廢棄土名義，掩護其等竊取該處原土層犯行，於93年2月17
    日8時起，由辛○○駕駛KOMATSU廠牌，PC- 200型挖土機，
    挖深原土層，盜採原土層的土方，連同少量廢棄土，交由庚○○駕駛車牌號碼5K-770號營業曳引車，甲○○駕駛車牌號
    碼8J -860號營業曳引車，己○○駕駛車牌號碼IV-242號營
    業曳引車，運往林振三處，由不知情之林振三簽收，共17車
    次314立方公尺，詳如附表一所示。辛○○則再將現場廢棄
    土（包括(1)93年1月15日，餘留之4、5 0方，及(2)由不詳姓
    名、年籍成年人所堆置，放在雲158甲線旁台78線東西向快
    速道路橋下內側，距離雲158甲線較遠處，數量不詳土方）
    埋入坑洞中，並以挖土機整平地面，以製造現場未曾挖掘原
    土層之表象。嗣於同日16時14分，在該處為警查獲。
三、案經雲林縣警察局斗南分局報請臺灣雲林地方法院檢察署檢
    察官偵查起訴。
    理  由
一、訊據被告辛○○、庚○○、甲○○及己○○固坦承於上揭時
    地，分別駕駛挖土機及營業曳引車，遭警查獲之事實，惟均
    矢口否認有何犯行。被告辛○○辯稱：系爭之廢棄土是丁○○雇車載運到雲林縣斗南鎮○○段將軍崙小段四六○、二一
    二之七、二一二之八地號土地即雲一五八甲線東西向快速道
    路橋下，不是我雇車載運的，是九十三年一月九日中午我去
    他們承包的農水路更新改善工程工地詢問丁○○系爭的廢棄
    土是否合法，他跟我說合法，我才以一萬元跟他購買，他叫
    我把錢拿給其弟馬江龍，我買這些土是因為丙○○之前跟我
    說他需要用一些土轉售獲利，如我出去看到有合法的廢棄土
    ，請我幫他找，後來我將這批土賣給他，每立方公尺一百元
    ，我是看他需要多少再算多少，不是整個盤賣給他，他於九
    十三年二月十七日早上八、九點來載運該廢棄土到虎尾台糖
    鐵道對面的工地，一直到下午四點多被警查獲，所以這批土
    的錢，我沒有收到。我沒有竊取判決書所載之原土層，因為
    該地在大馬路邊，人車來往頻繁云云。辯護人提出辯護意旨
    稱：被告辛○○買的是廢棄土，賣的亦是廢棄土，如辛○○
    盜取原土層之土方，再將先前買得之廢棄土回填，事後卻以
    廢棄土之價格再轉賣給丙○○，而毫無代價自願承擔竊盜之
    罪名，就是天下至愚之人亦未必會如此做等語。被告庚○○
    、甲○○及己○○均辯稱：渠等均受丙○○雇用，並賺取運
    費，丙○○表示合法，才去載運，不知違法，且不認識辛○○云云，共同辯護人提出辯護意旨稱：被告庚○○、甲○○
    及己○○三人係單純受僱於丙○○載運建築廢棄土，且系爭
    土地上確有堆置廢棄土之事實，並經丙○○表明其來源係向
    他人買受之工程廢棄土，被告始為其載送，主觀上自無為自
    己或第三人不法所有之意圖；且並無積極證據證明彼等三人
    係與辛○○共謀盜採原土層等語。惟查：
  (一)源泰公司負責人丁○○外運廢棄土，並堆放在雲林縣斗南鎮
    雲158 甲線旁台78線東西向快速道路橋下：
  1.被告簡福祐先於警詢供稱：現場土方是由雲林縣阿丹早期農
    地重劃區○○路更新改善工程搬運過來的，從該處搬運至查
    獲處等語（見警卷4頁、5頁背面）；復於原審供稱：其於去
    （93）年1月9日中午時分，向源泰公司負責人丁○○表示欲
    購買堆置在158甲線旁橋下的土方等語（見原審卷181、182
    頁），經核與源泰公司負責人丁○○先於檢察官訊問時證稱
    ：辛○○之前載的土是我的，是我載去倒在那裡等語（見偵
    卷96頁）；復於原審證稱：（問：源泰公司有無承包雲林縣
    阿丹早期農地重劃區○○路更新改善工程？）有‧‧‧（問
    ：對廢棄土方有無約定？）有，要進廢土場‧‧‧（問：契
    約書上有載明廢棄土可以賣掉？）不可以。（問：你們有無
    將剩餘土方棄置在雲林縣斗南鎮○○○○段460、212之7、
    212 之8地號土地東西向橋下？）有‧‧‧（問：你們大約
    堆置多少在那邊？）大約2、300方‧‧‧（問：後來土方如
    何處理？）辛○○說要幫我處理。（問：多少費用？）他拿
    10,000元給我‧‧‧（問：你放置這些棄土，放了多久？）
    1、2個月‧‧‧（問：你承包雲林縣阿丹早期農地重劃區○○路更新改善工程，其施工期間？）於93年3、4月竣工，工
    程期間大概6、7個月，詳細時間要看合約書。（問：堆置在
    東西向的土方，是你何時載運到那裡？）從開工開始，慢慢
    載運過去等語相符（見原審卷131、132頁）。是以，證人丁○○為源泰公司負責人，其承包雲林縣阿丹(五)早期農地重劃
    區○○路更新改善工程，於工程開工後，陸續將約2、300立
    方公尺廢棄土，外運至雲158甲線旁東西向快速道路橋下堆
    置，並於93年1月9日中午時分，以10,000元代價，售予被告
    辛○○等情，堪以認定。
  2.又證人丁○○於原審證稱：（問：正常廢棄土清運過程？）
    要先去廢棄土場申請，我們有幾個廢棄土方要進去，他會先
    向環保局申請，再公文給我們，我們載運進去時，他會開單
    給我們，上面有車牌。（問：如果要載運100方的話，就要
    向廢棄土場申請100方的數量？）是。（問：申請100方，結
    果只載50方的話，廢棄土場會如何？）以實際數量來計算，
    因為我們要付錢給廢棄土場等語（見原審卷137、138頁）。
    如此觀之，證人丁○○承包上開工程，明知清理廢棄土，須
    經嚴格程序，非經允許，不得外運；而外運廢棄土尚應支付
    處理費用，增加營運成本。此外，工程廢棄土雖混雜水泥及
    雜草，但仍有市場交易價值，而證人丁○○也將廢棄土，以
    10,000元代價售予被告簡福祐。可見，證人丁○○應係意圖
    為自己不法所有，而竊取廢棄土，應可認定。
  3.此外，證人丁○○堆置土方之地區，係位於戊○○所有之雲
    林縣斗南鎮○○段將軍崙小段460、212-7、212-8地號土地
    及經濟部水利署第五河川局所有之公有河川區域行水區等情
    ，業據被害人戊○○於警詢供稱：212-7、212-8、460等3筆
    土地為其所有，有到現場看過，被挖的土地有部分是我的，
    水利局、公路局都有，被警方查獲前沒有通知我，是被盜挖
    後我才知道等語（見警卷14頁），並有土地所有權狀三紙及
    現場照片在卷可稽（見警卷26至28頁）。是以，雲158甲線
    旁東西向快速道路橋下土地，非證人丁○○所有，其將廢棄
    土堆置該處，未取得地主同意，有為自己不法利益之意圖甚
    明。至於證人丁○○於原審證稱：（問：你們有無向地主說
    ？）我們有向當地的人說，我們因為施工要借放。（問：是
    否還記得那個人叫什麼名字？）我不知道他的名字，但是當
    地的村長都知道云云（見原審卷132頁），則難認為係合法
    堆置土地之權源。
  4.被告辛○○向證人丁○○買受上開廢棄土後，雖堆置在原地
    ，惟依常情，其並無收受該土地之意思，至為灼然，反之，
    證人丁○○亦無「刻意」將該土地「點交」予被告辛○○收
    受之意思及行為，是證人丁○○縱有竊佔犯行，被告辛○○
    亦顯無收受贓物之犯行，彰彰明甚，併此敘明。
  (二)建國派出所警員於93年1月15日，已告知丁○○、辛○○，
    渠等提出附表二證明文件，非清理搬運廢棄土之合法證明，
    證人丁○○及被告辛○○，均已明知不得在該處作業：
  1.證人丁○○於檢察官訊問時證稱：（問：這張出土證明是不
    是你拿給誰的？）我拿去建國派出所，辛○○拿回去，‧‧
    ‧辛○○就在將軍崙小段外圍載我的工程廢棄土，當時他叫
    機械來載，警察馬上就過來了。辛○○和我一起到派出所‧
    ‧‧他已經運了幾台，只剩1 、2 台沒有運。那天我有跟辛○○去建國派出所拿土方證明給警察看等語甚詳（見偵卷69
    、96頁），並有建國派出所警員鄧田忠所出具之報告書一紙
    在卷可查（見偵卷74頁）。是以，被告辛○○駕駛機具，在
    雲158甲線旁東西向快速道路橋下施工，因遭建國派出所警
    員制止，並要求提出合法證明文件等情，應可認定。又證人
    丁○○嗣後提出附表二清運證明文件，經警方檢視後，向證
    人丁○○及被告辛○○告知附表二證明文件，無法作為清運
    廢棄土之證明，並不得繼續在該處作業之事實，亦據證人丁○○證稱：警方告知此等文件無法證明土為伊所有，因此警
    方要求渠等不要再繼續載運，伊也告訴辛○○不要再繼續載
    運等語甚詳（見偵卷69頁，原審卷133頁背面、135、136頁
    ）。至於被告辛○○則否認上開說法，並就警方指示之內容
    辯稱：警方表示若為合法，則可繼續清運云云（見原審卷18
    3、184頁）。然本院審酌證人丁○○於原審之證詞經具結，
    已有擔保，且證人丁○○主觀上認為本案已與其無關，其所
    為證詞，較無保留；被告辛○○係立於被告地位陳述，其供
    述內容之可信性，不若具結供述之證人。是本院認為證人丁○○所述，較被告簡福祐可信。從而，證人丁○○及被告辛○○最遲至遭警關切後，即知悉附表二證明文件，非合法清
    運證明，且警方已告知，不得繼續在該處作業。至於建國派
    出所警員鄧田忠至現場關切之時間點，固據證人丁○○先於
    93年3月4日檢察官訊問時證稱：於93年1月5、6日間云云，
    復於同年月30日檢察官訊問時改證稱：係於93年1月15日在
    建國派出所拿土方證明給辛○○及另2名警察等語（見偵卷
    96 頁），然建國派出所警員鄧田忠所出具之報告書已載明
    係於93年1月15日發現上情。而鄧田忠係當日前往處理之員
    警，其就事件發生經過，應有載明在相關簿冊，且該報告書
    係於同年3月9日製作，相隔僅月餘，應無錯記時間之可能。
    此外，該時間點亦經被告辛○○於檢察官訊問時所確認（見
    偵卷83頁）。是以，建國派出所警員鄧田忠到現場之時間，
    應為93年1月15日，殆可確認。
  2.此外，附表二證明文件，只是被告辛○○預先準備日後遭警
    關切或查獲時之辯詞而已，嗣被告辛○○於93年1月15日，
    經告誡附表二證明文件，非清運土方之合法證明後，已明知
    不得繼續在該處作業，竟仍繼續在該處作業，實因有附表二
    證明文件，可繼續混淆其他單位查緝者；且另方面若無法順
    利清運時，其金錢上之損失仍屬有限，僅一萬元而已，但相
    對地，若被告辛○○得以附表二證明文件，充為合法證明，
    順利清運廢棄土，並可趁機挖掘竊取原土層，將獲取為數可
    觀之利潤（因被告辛○○並非將該廢棄土賣斷予證人丙○○
    ，係視事後清運多少土方再結算價款），此乃被告辛○○執
    意以附表二證明文件，作為其訴訟上抗辯之主要理由。另自
    客觀環境上，證人丁○○將該批廢棄土堆置在雲158甲線旁
    台78線東西向快速道路橋下，該堆置地點，完全不會有讓人
    誤會該地為合法棄土場之可能。益證，被告辛○○當初向證
    人丁○○買受上開廢棄土時，不無有贓物之認識。
　(三)被告辛○○與被告甲○○、庚○○、己○○彼此間，就竊取
    該處原土層犯行，有犯意聯絡及行為分擔：
  1.被告辛○○於警詢自承：警方查獲時，其駕駛挖土機在挖21
    2- 7、212-8、460等三筆土地土方等語（見警卷2頁背面）
    ；被告甲○○於警訊自承：於警察查獲當日，其開砂石車滿
    載土方，正在戴外網，準備外運等語（見警卷7頁背面）；
    被告己○○於警詢自承：警方查獲時，我坐在砂石車引車頭
    IV -242，車斗QD-29號車上等語（見警卷10頁背面，偵卷17
    頁）；被告庚○○於警詢自承：警方查獲時，其正駕駛5K-7
    70（車斗J5-05號）曳引車等語（見警卷12頁背面，偵卷19
    頁），經核與雲林縣警察局保安隊警員乙○○於原審證稱：
    （問：93年2月17日你有無到雲林縣斗南鎮○○段將軍崙小
    段460、212之7、212之8號地號去取締盜採砂石？）有。（
    問：你到達現場之後，取締情形？）辛○○開挖土機在挖取
    土壤，還有3名司機，1輛卡車載滿要外運，2台在旁邊等候
    等語相符（見原審卷158、159頁），並有第五河川局執行違
    反水利法案件現場記錄等件在卷可參（見警卷21至25頁）。
    依此，足認證人乙○○會同第五河川局人員至現場時，被告
    辛○○在現場操作挖土機，而被告庚○○、己○○及甲○○
    各駕駛車號5K-770、IV-242及8J-860號曳引車在現場。
  2.被告辛○○在現場將原土挖深，與甲○○、庚○○、己○○
    等人有犯意聯絡：
  (1)證人乙○○於93年2月17日，至雲158甲線旁台78線東西向快
    速道路橋下查緝，並拍攝現場情形，經原審及本院勘驗該錄
    影帶，發現「畫面依序出現一輛車號為8J-860砂石車，車上
    載滿東西，並用黑網蓋住，停在東西向快速道路下方旁邊的
    泥土道上。東西向快速道路下，停一輛挖土機正在工作，後
    來停止作業，挖土機停在一堆土堆（高約一米）上面，挖土
    機司機辛○○說要將挖土機關掉，並爬上挖土機，但沒有停
    止，反而開始移動並操作挖土機，查緝人員大聲叫辛○○將
    挖土機停掉，辛○○轉頭看查緝人員並說馬上就好，查緝人
    員很大聲再次叫辛○○，再次警告，停止作業，辛○○仍繼
    續將旁邊的土堆撥到坑洞內，挖土機旁邊有一被挖掘的坑洞
    （深約為一米左右，挖土機整個在坑洞裡面），另有二輛砂
    石車停在東西向快速道路下橋墩旁，畫面繼續出現現場情形
    」‧‧‧「畫面出現如93偵卷第868號38頁上方照片所示之
    拉近距離畫面，畫面顯示出該水泥擋土牆，其上約一半高度
    下方，均呈現潮濕並略沾有泥土的痕跡，顯為剛挖掘後不久
    呈現的狀況。橋墩水泥面下方有刮痕，並有沾土的痕跡」等
    情，業經原審及本院勘驗錄影帶明確，並製有勘驗筆錄在卷
    可稽（見原審卷188、189頁及本院卷71頁）。是以，證人乙○○查緝時，被告辛○○正在挖掘該處，且該處有得以容納
    挖土機體積的坑洞；甚且，被告辛○○遭證人乙○○於現場
    查獲後，非但未配合警方查緝行動，反而佯稱要將挖土機關
    掉，於坐上挖土機後，將該坑洞填平，製造未挖深原土層之
    假象。查緝警員因有安全上顧慮，未能靠近，僅能以錄影機
    將此過程錄下。被告辛○○將坑洞填平之行為，成為本院形
    成被告辛○○確實有挖深坑洞的堅強心證。反觀被告辛○○
    一再辯稱：其僅將廢棄土運走，而未挖掘原土層云云，益證
    被告簡福祐於現場遭警查緝後，積極將坑洞填平的心虛。
  (2)雖被告辛○○於原審尚辯稱：（問：取締當天，為何警察叫
    你停止駕駛挖土機，你還繼續駕駛，還將土方掩埋？）挖土
    機聲音很大，我沒有聽到，至於掩埋的話，那裡有二個很大
    的水泥塊，我怕砂石車經過時，會刺破輪胎，所以我將那二
    個水泥塊弄到洞裡面云云（見原審卷186頁）。然證人乙○○當日查緝情形，已據原審及本院勘驗錄影帶明確，而未發
    現任何水泥塊；甚且，證人乙○○大聲制止被告辛○○，被
    告辛○○有轉頭看攝影機。可見，被告辛○○已聽見證人乙○○之制止言語，惟為掩飾其挖掘原土層之犯行，始不聽制
    止，繼續整平土地。此外，證人乙○○於原審證稱：我們取
    締時，剛好在橋下，辛○○還在那裡挖掘，挖的土，是新的
    土壤，不是廢棄堆置在那邊的土。而且我們上前盤問時，我
    們請辛○○停住，他就將挖很深的土寬度2、3米、深度1米
    半的坑洞回填。（問：當時你有無制止辛○○作回填的動作
    ？）有，但他不聽制止，還是繼續回填等語明確（見原審卷
    159頁）。是被告辛○○上揭所辯，均屬卸責之詞，不足採
    信。
  (3)雲158甲線旁台78線東西向快速道路橋墩，與地面連接處，
    有潮濕並略沾有泥土的痕跡之事實，業據原審及本院勘驗錄
    影帶屬實，並有偵卷38、40頁下方照片二張在卷可參。再參
    酌第五河川局河川駐衛警蔡文鋒於原審證稱：橋腳下方土方
    ，因為如果有堆置土方有被挖過的話，橋腳那裡會沾一些土
    方‧‧‧40頁上方這二張照片可以看出，（並用手指著橋墩
    的位置）橋墩的較上面有水痕，較下方是土方沾到的痕跡‧
    ‧‧而現場是平坦的情形，所以明顯是被整地過的‧‧‧（
    問：當你們去作測量2月19日那天，你們所謂被整地的區域
    ，與其他周遭沒有被整地的植被河川區域來比較，是否有明
    顯的凹陷？）有等語明確（見原審卷156、157頁）。可見，
    第五河川局駐衛警蔡文鋒會同前往查緝時，發現東西向快速
    道路橋墩與地面連接處，有潮濕痕跡，地面平坦，但略有凹
    陷，可證該處已遭被告辛○○挖掘並整平，殆無疑義。
  (4)況證人丁○○於檢察官訊問時證稱：辛○○之前載的土是我
    的，是我載去倒在那裡，土有超出地面，過年後辛○○再去
    將地面挖深，再以廢棄物掩埋等語甚詳（見偵卷96頁）。雲
    158甲線旁台78線東西向快速道路橋下，非合法採取土方之
    地點，任何自該處外運土方之砂石車，均會遭懷疑有盜採土
    方之嫌疑。被告辛○○明知此點，為使查緝員警去除懷疑，
    並模糊事實，始終持附表二證明文件，充為合法證明，並主
    張渠等係單純清運廢棄土，而非盜挖原土層。然就被告辛○○而言，其若直接盜挖土方，而未將地面填平，則附表二證
    明文件仍無法使被告辛○○自圓其說。因此，被告辛○○所
    必須採取之手段，乃挖掘原土層，掩埋廢棄土，再以挖土機
    整平地面，以便再次遭警關切時，得以持附表二證明文件，
    再次主張未挖掘原土層。而被告辛○○確實有挖掘原土層之
    事實，遭查緝員警乙○○持錄影機全程攝錄，其發現遭警拍
    攝現場後，亦顧不得攝影機仍錄影中的事實，執意以挖土機
    整平地面，已如前述，是其進而在原審審理中維持其一貫抗
    辯：有合法證明，且未挖掘原土層云云，殆可理解，惟不足
    採信。
  (5)此外，證人乙○○於原審證稱：「我們取締時，到河邊那裡
    已經挖掘很多，他們是從河邊一直挖上道路，我們取締時，
    剛好在橋下，辛○○還在那裡挖掘，挖的土，是新的土壤，
    不是廢棄堆置在那邊的土。」「靠近馬路地方有一堆一堆的
    土，但也不屬於廢棄土。我們有到砂石車載運到虎尾傾倒地
    方去看，那裡也都是新土，不是廢棄土，而且在現場被我們
    攔截下來的那部砂石車，其上面所載運的也是新土，不是廢
    棄土。」「我當時有爬上砂石車上面看，也有拍照。」「虎
    尾日新修配廠旁的砂石堆，在案發隔天我們有去拍照。」等
    情（見原審卷159頁正面、160頁正面、161頁正反面）；於
    本院證稱：「（審判長問：當時取締過程為何？）二月十七
    日下午，第一次我們經過雲一五八甲道路現場那邊，我們知
    道有砂石車與怪手在那邊，沒有特別留意有無在挖，起先我
    們以為是車子在那邊休息，到下午四點多第二趟回去現場停
    在雲一五八甲道路那邊觀察一陣子，發現土方有減少，剛好
    有砂石車從那邊載運砂石出來，我們才把砂石車攔下來，砂
    石車的後面有挖土機還在挖土，我們命令挖土機停止工作，
    挖土機司機有下來拿一文件給我們看，他們說他們在清理河
    川的廢土，他們是合法的在清理，我們有核對文件，但文件
    上面記載之地點與現場地點不同，之後我們說地點不同，叫
    他們把怪手停止下來，怪手司機辛○○就爬上怪手把剛才挖
    的一個坑洞回填填平，他們就把怪手停下來，我們再查核砂
    石車、怪手司機的身分資料，一一核對資料以後，再將現場
    證物拍照錄影下來，當時我們有請七十八號道路的斗南公路
    段人員到現場會勘，他們說沒有請被告這些人載運土方。（
    怪手挖的土，是他們去挖掘廢棄土或原來的土方？）都有，
    我們在現場看的土是乾淨的土壤，現場也有堆一些廢棄土，
    但廢土堆很少，而且靠近一五八甲線道路，他們挖的現場是
    靠近河川，他們是從河川往雲一五八甲道路方向挖過來。（
    你所提供之相片編號三十八號，你說有一堆廢棄土很少，是
    否指這堆？）是的。（相片編號三十五、三十六號這些砂石
    車上面的土方，是靠近現場哪裡的土？）有一部分是從我提
    出之現場圖挖土機的位置附近挖出來。」「（李律師問：你
    如何區分挖掘的土是現場的土或廢棄土？）現場的土比較沒
    有雜物，顏色上可區分。（你們是從卡車上看或是照片上看
    的？）我們在一五八甲線觀察時，有發現怪手將挖的土裝到
    卡車上面。」等情（見本院卷110至112頁），並提出查獲現
    場圖一紙及台78線東西向快速道路橋梁下、虎尾鎮日新汽車
    修配廠前之現場照片共56張（外放本案卷）供佐。而被告甲○○、庚○○、己○○於93年2月17日，分別以其所有之營
    業曳引車，各載運如附表一所示之車次，至證人林振三工地
    之事實，亦有附表一送貨單共17紙在卷可證（見偵卷110至
    115頁）。足見被告甲○○、庚○○、己○○三人在現場載
    運土方欲到虎尾時，已明知被告辛○○有挖掘原土層之土方
    並裝載到彼等駕駛之砂石車上，殆無疑義，及彼等多次出入
    雲158甲線旁台78線東西向快速道路，應明知被告辛○○並
    非清運廢棄土堆，而係挖掘現場原土層，甚為明灼。是被告
    辛○○辯稱：堆置在現場的土方，已經售予證人丙○○，其
    僅為丙○○清運現場廢棄土，而未挖掘原土層云云，核與卷
    證資料不符，不足採信。綜上，被告甲○○、庚○○、己○○三人，與被告辛○○間，就上開竊盜犯行，均有犯意聯絡
    及行為分擔，至為明確。至於證人丙○○雖於原審證稱：庚○○跟我說他虎尾的朋友有缺乏土方‧‧‧2月16日晚上聯
    絡辛○○，並說我已經請己○○、甲○○、庚○○隔天要去
    載運土方，我並請他將挖土機運送過去‧‧‧我問庚○○，
    他說他虎尾朋友要，我就叫他們載運到虎尾賣給庚○○朋友
    等語（見原審卷122、127頁），經核與證人林振三於原審證
    稱：（問：買土方這件事，是你找庚○○，還是他找你？）
    庚○○找我的。（問：本件93年2月17日那天被警察查獲，
    庚○○何時告訴你，要賣你土方？）賣土方之前跟我講的‧
    ‧‧（問：你如何向庚○○購買土方？）只有他打電話跟我
    講‧‧‧（問：你說2月初，是指2月17日前一天？）發生事
    情好幾天，他來跟我講‧‧‧他在2月初來現場問我時，我
    有問他要合法的等語大致相符（見原審卷219、220頁）。惟
    查，尚無積極證據足證，證人丙○○與被告辛○○事前已有
    竊取原土層之犯意聯絡，或知悉被告庚○○於93年2月初與
    證人林振三聯繫時，有竊取原土層之起意，或在現場指揮被
    告甲○○、庚○○、己○○裝載被告辛○○偷挖掘之原土層
    土方外運變賣，是尚不能認定證人丙○○就上開竊盜犯行，
    與被告辛○○、甲○○、庚○○、己○○四人間，均有犯意
    聯絡及行為分擔，併此敘明。
  (四)至於證人陳永藤於原審之證詞，於詰問時，就系爭土地的地
    形地貌、廢棄土堆置位置、及取締當日有無挖土機等情，均
    無法明確說明，證稱「可能」、「好像有」、「看不清楚」
    等語，是證人陳永藤於相隔年餘後，記憶已模糊，其證言自
    無法為有利或不利於被告等四人之認定，併此說明。
  (五)綜上，被告辛○○等四人上開所辯，均係事後卸責之詞，不
    足採信，本件事證明確，被告辛○○等四人犯行，均堪認定
    。至於被告辛○○於本院聲請傳喚證人即大陸工程人員林永
    裕到庭證明「93年2月9日被告持合法棄土證明，偕同林永裕
    至建國派出所拿給主管核閱，證明現場土方非大陸工程所有
    ，是源泰公司載運土方到那裡堆置的」一節（另見原審卷
    184頁正面），核與本案被告辛○○犯罪情節無涉，故不予
    傳喚，併此敘明。
二、核被告辛○○、庚○○、甲○○及己○○等人所為，均係犯
    刑法第321條第1項第4款結夥三人以上竊盜罪。被告辛○○
    、庚○○、甲○○、己○○對於上開犯行，彼此間有犯意聯
    絡及行為分擔，應依刑法第28條規定，論以共同正犯。被告
    辛○○駕駛挖土機，挖掘原土層，另由被告庚○○、己○○
    及甲○○駕駛營業曳引車，載往證人林振三工地共17車次，
    係基於同一竊盜犯意下之接續行為，僅侵害一個法益，應為
    接續犯，屬單純一罪。
三、原審以被告等四人事證明確，據以論罪科刑，固非無見，惟
    查：(1)證人丙○○與被告等四人，就被告等四人所為結夥三
    人以上竊盜原土層犯行，事前並無犯意聯絡，亦無行為分擔
    ，已如前述，原判決認係共同正犯，尚有未洽；(2)被告辛○○並無收受贓物犯行，已如前述，且縱有故買贓物犯行，亦
    與所為結夥三人以上竊盜犯行，並無原因、結果或方法、目
    的之牽連關係，乃係各別犯意之數罪關係，原判決認「公訴
    人僅就被告辛○○結夥三人以上竊盜犯行提起公訴，然檢察
    官就犯罪事實之一部起訴者，其效力及於全部，本案被告辛○○收受贓物及故買贓物部分之犯罪事實，與前揭論罪科刑
    之加重竊盜犯行部分，有牽連犯之關係，本院自應就屬於裁
    判上一罪之收受贓物及故買贓物部分，一併加以裁判。」云
    云，亦有未洽。被告四人上訴意旨均否認犯罪，雖無理由，
    但原判決既有上述可議之處，自屬無可維持，應予撤銷改判
    。爰審酌被告辛○○等四人竊取原土層之地段，乃雲158甲
    線旁台78線東西向快速道路橋下土方，渠等惡性非在竊取數
    量及獲利多寡，而係竊取該處土方，嚴重損及環境之保護，
    及被告辛○○明知附表二證明文件，非廢棄土之合法證明，
    先向證人丁○○故買上開贓物，進而趁機竊取該處原土層之
    土方，於遭警查獲時，不聽警方制止，將上開土地坑洞填平
    ，於偵審程序中，又持附表二證明文件，意圖充當合法證明
    ，掩飾其犯行，顯見其自遭警查獲起，經歷偵審程序，仍無
    絲毫悔意之犯罪後態度，暨被告庚○○、甲○○及己○○等
    三人受證人丙○○雇用，賺取運費，其惡性遠低於被告辛○○，均應從輕量刑，而被告庚○○部分，雖自93年2月初起
    ，即為證人丙○○尋找買家，但其參與介紹買家之行為此部
    分，原僅係介紹買受廢棄土，其可非難性無高於被告甲○○
    及己○○之處，及被告甲○○、庚○○及己○○事後仍矢口
    否認犯行之犯罪後態度等一切情狀，各量處如主文所示之刑
    ，並就被告甲○○、庚○○、己○○部分均諭知易科罰金之
    折算標準。
據上論斷，應依刑事訴訟法第369條第1項前段、第364條、第299
條第1項前段，刑法第28條、第321條第1項第4款、第41條第1項
前段，罰金罰鍰提高標準條例第1條前段、第2條，判決如主文。
本案經檢察官徐松奎到庭執行職務。
中　　華　　民　　國　　94　　年　　12　　月　　15　　日
                  刑事第三庭    審判長法　官  陳義仲
                                      法　官  楊子莊
                                      法　官  陳顯榮
以上正本證明與原本無異。
不得上訴。
　　　　　　　　　　　　　　　　　　　書記官  陳嘉琍
中　　華　　民　　國　　94　　年　　12　　月　　16　　日
附錄法條：
刑法第321條：
犯竊盜罪而有左列情形之一者，處六月以上、五年以下有期徒刑
：
一  於夜間侵入住宅或有人居住之建築物、船艦或隱匿其內而犯
    之者。
二  毀越門扇、牆垣或其他安全設備而犯之者。
三  攜帶兇器而犯之者。
四  結夥三人以上而犯之者。
五  乘火災、水災或其他災害之際而犯之者。
六  在車站或埠頭而犯之者。
前項之未遂犯罰之。
附表一：購料單、收貨單及送貨單
┌──┬───┬────┬───┬───┬──┬─────┐
│編號│車  號│日   期 │司  機│收貨人│數量│  備  註  │
├──┼───┼────┼───┼───┼──┼─────┤
│ 01 │5K-770│93.2.17.│眼  鏡│林振三│22㎡│偵卷110頁 │
├──┼───┼────┼───┼───┼──┼─────┤
│ 02 │5K-770│93.2.17.│眼  鏡│林振三│22㎡│偵卷110頁 │
├──┼───┼────┼───┼───┼──┼─────┤
│ 03 │5K-770│93.2.17.│眼  鏡│林振三│22㎡│偵卷111頁 │
├──┼───┼────┼───┼───┼──┼─────┤
│ 04 │5K-770│93.2.17.│眼  鏡│林振三│22㎡│偵卷111頁 │
├──┼───┼────┼───┼───┼──┼─────┤
│ 05 │5K-770│93.2.17.│眼  鏡│林振三│22㎡│偵卷111頁 │
├──┼───┼────┼───┼───┼──┼─────┤
│ 06 │8J-860│93.2.17.│未註明│林振三│17㎡│偵卷112頁 │
├──┼───┼────┼───┼───┼──┼─────┤
│ 07 │8J-860│93.2.17.│未註明│林振三│17㎡│偵卷112頁 │
├──┼───┼────┼───┼───┼──┼─────┤
│ 08 │8J-860│93.2.17.│未註明│林振三│17㎡│偵卷113頁 │
├──┼───┼────┼───┼───┼──┼─────┤
│ 09 │8J-860│93.2.17.│未註明│林振三│17㎡│偵卷113頁 │
├──┼───┼────┼───┼───┼──┼─────┤
│ 10 │8J-860│93.2.17.│未註明│林振三│17㎡│偵卷113頁 │
├──┼───┼────┼───┼───┼──┼─────┤
│ 11 │8J-860│93.2.17.│未註明│林振三│17㎡│偵卷113頁 │
├──┼───┼────┼───┼───┼──┼─────┤
│ 12 │IV-242│93.2.17.│未註明│林振三│17㎡│偵卷114頁 │
├──┼───┼────┼───┼───┼──┼─────┤
│ 13 │IV-242│93.2.17.│未註明│林振三│17㎡│偵卷114頁 │
├──┼───┼────┼───┼───┼──┼─────┤
│ 14 │IV-242│93.2.17.│未註明│林振三│17㎡│偵卷114頁 │
├──┼───┼────┼───┼───┼──┼─────┤
│ 15 │IV-242│93.2.17.│未註明│林振三│17㎡│偵卷115頁 │
├──┼───┼────┼───┼───┼──┼─────┤
│ 16 │IV-242│93.2.17.│未註明│林振三│17㎡│偵卷115頁 │
├──┼───┼────┼───┼───┼──┼─────┤
│ 17 │IV-242│93.2.17.│未註明│林振三│17㎡│偵卷115頁 │
├──┴───┴────┴───┴───┴──┴─────┤
│共計：17車次（車號5K-770共5次，車號8J-860、IV-242各6次）│
│      土方數量共計314㎡                                 │
└────────────────────────────┘
附表二：公共工程剩餘土石方運送處理證明文件
【編號一：警卷29頁上方】
           公共工程剩餘土石方運送處理證明文件
  依據廢棄物清理法第九條製作，運土車輛須隨車攜帶以供攔檢
┌────────┬─────────────┬───────┬────────────────┐
│ 文  件  序  號 │                          │ 文件有效期限 │       92年9月～93年2月         │
├────────┼─────────────┼───────┼────────────────┤
│                │                          │ 工程餘土流向 │       ECL12731                 │
│ 工  程  名  稱 │雲林縣阿丹(五)早期農地重    │ 管  制 編 號 │                                │
│                │劃區○○路更新改善工程    ├───────┼────────────────┤
│                │                          │ 工  程 編 號 │ (92)雲府建發字第0047號         │
├────────┼─────────────┴───────┴────────────────┤
│ 工  程  地  點 │雲林縣斗南鎮                                                                │
├────────┼──────────────────────────────────────┤
│工程主辦單位聯絡│雲林縣政府00-0000000                                                        │
│人及聯絡電話    │                                                                            │
├────────┼──────────────────────────────────────┤
│承包廠商名稱及負│源泰營造有限公司                                                            │
│責人姓名及電話  │丁○○00-0000000                                                            │
├────────┼──────────────────────────────────────┤
│監工單位名稱負責│內政部土地重劃工程局                                                        │
│人姓名及電話    │第四開發隊(00)0000000                                                       │
├────────┼─────────────┬───────┬────────────────┤
│清運單位名稱負責│添寶砂石行許添進          │駕 駛 人 姓 名│    洪景明                      │
│人   及   電  話│(00)0000000               ├───────┼────────────────┤
│                │                          │車輛、船舶牌號│    JO-753                      │
├────────┼─────────────┴───────┴────────────────┤
│ 運  送  路  線 │斗南鎮→雲158線→雲95線→佑祥                                               │
├────────┼─────────────┬───────┬────────────────┤
│土 方 載 運 數量│7 立方公尺或     公噸     │載運內容(土質)│    B5                          │
├────────┼─────────────┼───────┼────────────────┤
│合法收容處理場所│  佑祥企業社              │合法收容處理場│                                │
│人及電話        │                          │編號          │                                │
├────────┴───┬─────────┼───────┴──┬─────────────┤
│證 明 文 件 核 發 單 位 │承包商監工人員簽名│駕  駛  人  簽  名  │   合法收容處理場所簽名   │
├────────────┼─────────┼──────────┼─────────────┤
│                        │黃朝陽            │洪景明              │佑祥企業社（蓋章）        │
│                        │93年1月2日  時  分│93年1月2日  時  分  │93年1月2日  時  分        │
└────────────┴─────────┴──────────┴─────────────┘
【編號二：警卷29頁下方】
           公共工程剩餘土石方運送處理證明文件
  依據廢棄物清理法第九條製作，運土車輛須隨車攜帶以供攔檢
┌────────┬─────────────┬───────┬────────────────┐
│ 文  件  序  號 │                          │ 文件有效期限 │       92年9月～93年2月         │
├────────┼─────────────┼───────┼────────────────┤
│                │                          │ 工程餘土流向 │       ECL12731                 │
│ 工  程  名  稱 │雲林縣阿丹(五)早期農地重    │ 管  制 編 號 │                                │
│                │劃區○○路更新改善工程    ├───────┼────────────────┤
│                │                          │ 工  程 編 號 │ (92)雲府建發字第0047號         │
├────────┼─────────────┴───────┴────────────────┤
│ 工  程  地  點 │雲林縣斗南鎮                                                                │
├────────┼──────────────────────────────────────┤
│工程主辦單位聯絡│雲林縣政府00-0000000                                                        │
│人及聯絡電話    │                                                                            │
├────────┼──────────────────────────────────────┤
│承包廠商名稱及負│源泰營造有限公司                                                            │
│責人姓名及電話  │丁○○00-0000000                                                            │
├────────┼──────────────────────────────────────┤
│監工單位名稱負責│內政部土地重劃工程局                                                        │
│人姓名及電話    │第四開發隊(00)0000000                                                       │
├────────┼─────────────┬───────┬────────────────┤
│清運單位名稱負責│添寶砂石行許添進          │駕 駛 人 姓 名│    陳國祥                      │
│人   及   電  話│(00)0000000               ├───────┼────────────────┤
│                │                          │車輛、船舶牌號│    7J-619                      │
├────────┼─────────────┴───────┴────────────────┤
│ 運  送  路  線 │斗南鎮→雲158線→雲95線→佑祥                                               │
├────────┼─────────────┬───────┬────────────────┤
│土 方 載 運 數量│7 立方公尺或     公噸     │載運內容(土質)│    B2                          │
├────────┼─────────────┼───────┼────────────────┤
│合法收容處理場所│  佑祥企業社              │合法收容處理場│                                │
│名稱所在縣市負責│顏君萍(00)0000000         │所餘土流向管制│    DAH00108                    │
│人及電話        │                          │編號          │                                │
├────────┴───┬─────────┼───────┴──┬─────────────┤
│證 明 文 件 核 發 單 位 │承包商監工人員簽名│駕  駛  人  簽  名  │   合法收容處理場所簽名   │
├────────────┼─────────┼──────────┼─────────────┤
│                        │黃朝陽            │陳國祥              │佑祥企業社（蓋章）        │
│                        │93年1月14日  時 分│93年1月14日  時  分 │93年1月14日  時  分       │
└────────────┴─────────┴──────────┴─────────────┘
【編號三：警卷30頁上方】
           公共工程剩餘土石方運送處理證明文件
  依據廢棄物清理法第九條製作，運土車輛須隨車攜帶以供攔檢
┌────────┬─────────────┬───────┬────────────────┐
│ 文  件  序  號 │                          │ 文件有效期限 │       92年9月～93年2月         │
├────────┼─────────────┼───────┼────────────────┤
│                │                          │ 工程餘土流向 │       ECL12731                 │
│ 工  程  名  稱 │雲林縣阿丹(五)早期農地重    │ 管  制 編 號 │                                │
│                │劃區○○路更新改善工程    ├───────┼────────────────┤
│                │                          │ 工  程 編 號 │ (92)雲府建發字第0047號         │
├────────┼─────────────┴───────┴────────────────┤
│ 工  程  地  點 │雲林縣斗南鎮                                                                │
├────────┼──────────────────────────────────────┤
│工程主辦單位聯絡│雲林縣政府00-0000000                                                        │
│人及聯絡電話    │                                                                            │
├────────┼──────────────────────────────────────┤
│承包廠商名稱及負│源泰營造有限公司                                                            │
│責人姓名及電話  │丁○○00-0000000                                                            │
├────────┼──────────────────────────────────────┤
│監工單位名稱負責│內政部土地重劃工程局                                                        │
│人姓名及電話    │第四開發隊(00)0000000                                                       │
├────────┼─────────────┬───────┬────────────────┤
│清運單位名稱負責│添寶砂石行許添進          │駕 駛 人 姓 名│    洪景明                      │
│人   及   電  話│(00)0000000               ├───────┼────────────────┤
│                │                          │車輛、船舶牌號│    JO-753                      │
├────────┼─────────────┴───────┴────────────────┤
│ 運  送  路  線 │斗南鎮→雲158線→雲95線→佑祥                                               │
├────────┼─────────────┬───────┬────────────────┤
│土 方 載 運 數量│7 立方公尺或     公噸     │載運內容(土質)│    B5                          │
├────────┼─────────────┼───────┼────────────────┤
│合法收容處理場所│  佑祥企業社              │合法收容處理場│                                │
│名稱所在縣市負責│顏君萍(00)0000000         │所餘土流向管制│    DAH00108                    │
│人及電話        │                          │編號          │                                │
├────────┴───┬─────────┼───────┴──┬─────────────┤
│證 明 文 件 核 發 單 位 │承包商監工人員簽名│駕  駛  人  簽  名  │   合法收容處理場所簽名   │
├────────────┼─────────┼──────────┼─────────────┤
│                        │黃朝陽            │洪景明              │佑祥企業社（蓋章）        │
│                        │93年1月5日  時  分│93年1月5日  時  分  │93年1月5日  時  分        │
└────────────┴─────────┴──────────┴─────────────┘
【編號四：警卷30頁下方】
           公共工程剩餘土石方運送處理證明文件
  依據廢棄物清理法第九條製作，運土車輛須隨車攜帶以供攔檢
┌────────┬─────────────┬───────┬────────────────┐
│ 文  件  序  號 │                          │ 文件有效期限 │       92年9月～93年2月         │
├────────┼─────────────┼───────┼────────────────┤
│                │                          │ 工程餘土流向 │       ECL12731                 │
│ 工  程  名  稱 │雲林縣阿丹(五)早期農地重    │ 管  制 編 號 │                                │
│                │劃區○○路更新改善工程    ├───────┼────────────────┤
│                │                          │ 工  程 編 號 │ (92)雲府建發字第0047號         │
├────────┼─────────────┴───────┴────────────────┤
│ 工  程  地  點 │雲林縣斗南鎮                                                                │
├────────┼──────────────────────────────────────┤
│工程主辦單位聯絡│雲林縣政府00-0000000                                                        │
│人及聯絡電話    │                                                                            │
├────────┼──────────────────────────────────────┤
│承包廠商名稱及負│源泰營造有限公司                                                            │
│責人姓名及電話  │丁○○00-0000000                                                            │
├────────┼──────────────────────────────────────┤
│監工單位名稱負責│內政部土地重劃工程局                                                        │
│人姓名及電話    │第四開發隊(00)0000000                                                       │
├────────┼─────────────┬───────┬────────────────┤
│清運單位名稱負責│添寶砂石行許添進          │駕 駛 人 姓 名│    陳國祥                      │
│人   及   電  話│(00)0000000               ├───────┼────────────────┤
│                │                          │車輛、船舶牌號│    7J-619                      │
├────────┼─────────────┴───────┴────────────────┤
│ 運  送  路  線 │斗南鎮→雲158線→雲95線→佑祥                                               │
├────────┼─────────────┬───────┬────────────────┤
│土 方 載 運 數量│7 立方公尺或     公噸     │載運內容(土質)│    B2                          │
├────────┼─────────────┼───────┼────────────────┤
│合法收容處理場所│  佑祥企業社              │合法收容處理場│                                │
│名稱所在縣市負責│顏君萍(00)0000000         │所餘土流向管制│    DAH00108                    │
│人及電話        │                          │編號          │                                │
├────────┴───┬─────────┼───────┴──┬─────────────┤
│證 明 文 件 核 發 單 位 │承包商監工人員簽名│駕  駛  人  簽  名  │   合法收容處理場所簽名   │
├────────────┼─────────┼──────────┼─────────────┤
│                        │黃朝陽            │陳國祥              │佑祥企業社（蓋章）        │
│                        │93年1月8日  時  分│93年1月8日   時  分 │93年1月8日  時   分       │
└────────────┴─────────┴──────────┴─────────────┘
